【裁判字號】    95,自緝,9
【裁判日期】    950815
【裁判案由】    詐欺等
【裁判全文】
臺灣臺南地方法院刑事判決               95年度自緝字第9號
自  訴  人  甲○○
自訴代理人  裘佩恩律師
被      告  乙○○
上列被告因詐欺等案件，經自訴人提起自訴，本院判決如下：
    主  文
乙○○無罪。
    理  由
一、自訴意旨略稱：如附件自訴狀所載。
二、自訴意旨認被告乙○○涉有詐欺及恐嚇取財罪嫌，無非係以
    不動產買賣契約書及支票存根為其主要之依據。惟按犯罪事
    實應依證據認定之，無證據不得認定犯罪事實；又不能證明
    被告犯罪者，應諭知無罪之判決，刑事訴訟法第一百五十四
    條第二項、第三百零一條第一項分別定有明文。次按檢察官
    就被告犯罪事實，應負舉證責任，並指出證明之方法，刑事
    訴訟法第一百六十一條第一項定有明文。此項規定，於自訴
    程序同有適用。因此，自訴人對於自訴之犯罪事實，應負實
    質之舉證責任。倘自訴人所提出之證據，不足為被告有罪之
    積極證明，或其闡明之證明方法，無從說服法院形成被告有
    罪之心證，基於無罪推定之原則，自應為被告無罪之諭知（
    最高法院九十四年台上字第四一０五判決意旨參照）。又事
    實之認定，應憑證據，如未能發現相當之證據，或證據不足
    以證明，自不能以推測或擬制之方法，為裁判之基礎；又自
    訴人之指訴，係以使被告受刑事追訴為目的，是其指訴是否
    與事實相符，仍應調查其他證據，以資審認；必其所述與事
    實相符，而就其他方面調查，復無瑕疵可擊，始足據為論罪
    科刑之基礎，有最高法院四十年台上字第八六號、六十一年
    台上字第三０九九號判例意旨足資參照。
三、訊據被告乙○○堅決否認有何詐欺及恐嚇取財犯行，辯稱：
    當初是雙方講好以臺幣（下同）二百萬元之代價讓其承接系
    爭不動產及其上貸款債務，自訴人先給付一百一十萬元，扣
    掉稅金剩下一百零一萬元，但實際上其只分得二十萬元，且
    當時有講好如果貸款債務移轉成功自訴人要再給付餘款九十
    萬元，但因事後貸款債務沒有順利移轉，自訴人也未再給付
    九十萬元。至於後來是徐朝利要向其取回印鑑章、土地權狀
    以便自訴人再將系爭不動產過戶回去，二十萬元是徐朝利所
    給的，因這中間過程其並沒有和自訴人接觸，也不知道徐朝
    利是如何取得這二十萬元。其並沒有詐欺及恐嚇取財之行為
    等語。按刑法第三百三十九條第一項之詐欺罪，須行為人意
    圖為自己或他人不法之所有，施用詐術使人陷於錯誤而交付
    財物始能成立。而民事法律行為成立債之關係者，在債權人
    與債務人之間，根據一般交易之常態，恆不待對造當事人另
    為表示，當然期待他方依誠信原則履行，此觀諸民法第一百
    四十八條第二項之規定意旨自明，不生因他方表示必將履約
    而陷於錯誤之問題。故以債務不履行之客觀結果，推斷違約
    當事人是否同時涉嫌詐欺犯罪之情形，除非被告已自白具有
    犯意，或依其他積極證據足認被告確係假藉民事違約手段從
    事刑事詐欺行為外，尚不得以債務人曾經申明依約履行，遽
    指其施行欺罔而謀取不法利益。而查，自訴人固提出之前揭
    不動產買賣合約書及支票存根為據，惟就買賣雙方當初是如
    何約定？合約書簽訂內容與之前約定是否相符？有無依約履
    行或有何債務不履行之客觀結果？支票存根與買賣合約書二
    者間有何關係？被告有何不法所有意圖或如何施用詐術致自
    訴人陷於錯誤？被告有無自訴內容所載恐嚇取財行為？等諸
    多疑點，自訴人既未實質舉證並具體闡明證明之方法以實其
    說，單以自訴狀所載內容即有前述諸多疑義存在，尚未達到
    使本院確信其為真實之程度，致無從形成被告有罪之心證，
    而認定事實既應依證據，故被告否認犯罪事實所持之辯解，
    縱屬不能成立，因被告並無自證己罪之義務，故若非有積極
    證據證明其犯罪行為，仍不能遽為有罪之認定。是揆諸前揭
    說明，被告詐欺及恐嚇取財犯行既屬不能證明，自應依法為
    無罪之諭知，以示平允。
據上論斷，應依刑事訴訟法第三百四十三條、第三百零一條第一
項，判決如主文。
中    華    民    國    95    年    8    月    15     日
                  刑事第六庭    審判長法  官  張瑛宗
                                      法  官  陳映佐
                                      法  官  徐千惠
以上正本證明與原本無異。
如不服本判決，應於判決送達後10日內，向本院提出上訴狀（應
附繕本）。
                                      書記官  方秀貞
中    華    民    國    95    年    8    月    15     日


司法院資訊處製作；財團法人民間司法改革基金會備份。
